【裁判字號】    99,消債更,147
【裁判日期】    991223
【裁判案由】    更生事件
【裁判全文】
臺灣臺南地方法院民事裁定           99年度消債更字第147號
債  務   人  李星妤即李佳玲
上列當事人因消費者債務清理事件聲請更生，本院裁定如下：
    主  文
債務人李星妤即李佳玲自中華民國99年12月24日17時起開始更生
程序。並命司法事務官進行本件更生程序。
    理  由
一、按債務人不能清償債務或有不能清償之虞，且無擔保或無優
    先權之債務總額未逾新臺幣（下同）1200萬元者，於法院裁
    定開始清算程序或宣告破產前，得向法院聲請更生。法院開
    始更生程序之裁定，應載明其年、月、日、時，並即時發生
    效力，消費者債務清理條例第3條、第42條第1項、第45條第
    1項定有明文。
二、本件聲請意旨略以：債務人李星妤即李佳玲前曾依照中華民
    國銀行公會會員辦理消費金融案件無擔保債務協商機制，約
    定每月應還款金額為新台幣（下同）16,056元，惟債務人月
    薪約27,000元扣除本身及其父母必要支出後，顯不足清償每
    月應還款16,056元之協商金額而有不可歸責於債務人之事由
    ，致履行之前與各債權銀行成立協商顯有重大困難。債務人
    僅係一般消費者，並未從事營業，復未經法院裁定開始清算
    程序或宣告破產，爰向本院聲請更生等語。
三、經查：
（一）債務人李星妤即李佳玲前於消費者債務清理條例施行前，
      依金融主管機關協調成立之中華民國銀行公會會員辦理消
      費金融案件無擔保債務協商機制與金融機構成立協商，雙
      方約定分80期，利率0%，每月應償還款項為16,056元，有
      台新國際商業銀行股份有限公司函附協商申請書、無擔保
      債務還款計劃表在卷可稽（見本院卷第65至67頁），自堪
      信為真實。
（二）債務人現任職於日商普羅司股份有限公司，輪三班之技術
      員，早班每月薪資22,000元、中班每月薪資24,400元、晚
      班每月薪資30,040元，此有日商普羅司股份有限公司99年
      10月8日第00000000001 號函文在卷可參（見本院卷第61
      至62頁），是債務人陳稱每月薪資約27,000元，尚屬合理
      ，另債務人保險佣金每月尚約有3,000元左右，是本院認
      債務人每月收入約有30,000元。
（三）觀諸債務人所提出財產及收入狀況說明書之記載，其每月
      必要支出為22,800元，惟依行政院內政部所公告99年度臺
      灣省低收入戶最低生活費用每人每月為9,829元，該生活
      費標準係按照政府最近一年平均每人消費支出（包括食品
      費、衣著鞋襪費、房租水電費、家居管理費、醫療保健費
      、交通通訊費、娛樂教育費及雜項支出）百分之60訂定，
      是應認以此9,829元為聲請人每月之生活費用，債務人主
      張超越此範圍部分顯難憑採。又父母部分既係依附於子女
      提供之住所共同生活，且其日常生活較為單純，是其基本
      生活費用當與成人之基本生活費用不同，因之債務人父母
      基本生活費用應參酌99年度每人免稅額82,000元計算每人
      每月基本生活所需約6,850元為適當。基此，聲請人之父
      母每月基本生活費用以6,850元計算應屬合理。再參，其
      父李勝乙領有每月3,000元殘障津貼及債務人為其父母名
      下唯一之子女，是本院認債務人支出其父母扶養費用約
      10,700元【計算式：6850×2-3000=10,700，元以下四捨
      五入】為已足，是依此計算，債務人及父母每月基本生活
      費用合計約20,529元（計算式：9829＋10700= 20,529）
      。
（四）嗣債務人主張其無力繳款遂經法院協調再向最大債權銀行
      安泰商業銀行股份有限公司申請個別協商一致性方案，有
      債務人陳報狀在卷可證 (本院卷第125至127頁)。惟債務
      人目前積欠聯邦銀行9,940元、玉山銀行308,322元、安泰
      銀行351,780元、中信銀行205,401元、良京實業公司93,0
      64元、台新資產公司374,266元、新光行銷公司219,314元
      、匯誠第一資產公司165,510元及富全資產公司273,973元
      ，總債務約2,002,060元，有各銀行及資產公司陳報狀在
      卷可稽 (本院卷第98至124頁)，即便依目前協商期數長為
      之180期、0%利率之債務清償方案，每月亦需支付11,123
      元左右。
（五）另債務人父親罹患食道惡性腫瘤，有奇美醫院柳營分院診
      斷證明書在卷可稽 (本院卷第50至51頁)，除必要生活費
      用外，尚需每月支付約6,000元特殊營養品及高蛋白食品
      之購買，又債務人並無其它兄弟姐妹可平分擔之，是本件
      債務人平均每月收入約30,000元，扣除債務人本身及其父
      母必要生活費用20,529元、債務人父親腫瘤所需特殊營養
      品6,000元，餘額3,471元。綜觀債務人之財產、收入資料
      、必要生活支出等情，債務人顯已無能力償還債權人個別
      協商一致性每月最低清償金額11,123元之還款，已據債務
      人提出財產及收入狀況說明書、債權人清冊、債務人清冊
      、戶籍謄本、財政部臺灣省南區國稅局97年、98年度綜合
      所得稅各類所得資料清單、財政部臺灣省國稅局財產歸屬
      資料清單、財團法人金融聯合徵信中心當事人綜合信用報
      告為證，堪認債務人確已達不能清償債務或有不能清償之
      虞之程度。
四、綜上所述，依聲請人之收入及必要生活支出，確實無法支付
    協商之清償金額，是認尚無可歸責於己之事由，致不能履行
    協商條件。此外，本件又查無債務人有消費者債務清理條例
    第6條第3項、第8條或第46條各款所定駁回更生聲請之事由
    存在，則債務人聲請更生，應屬有據，並命司法事務官進行
    本件更生程序，爰裁定如主文。
中    華    民    國    99    年    12    月    23    日
                  民事第二庭        法  官  田玉芬
上為正本係照原本作成
本件不得抗告
本裁定已於99年12月24日17時公告。
中    華    民    國    99    年    12    月    24    日
                                    書記官  劉紀君

司法院資訊處製作；財團法人民間司法改革基金會備份。
